【裁判字號】    98,交聲,1225
【裁判日期】    980526
【裁判案由】    交管條例聲異
【裁判全文】
臺灣板橋地方法院交通事件裁定        98年度交聲字第1225號
原處分機關  交通部公路總局臺北區監理所板橋監理站
異  議  人
即受處分人  甲○○
上列異議人因違反道路交通管理處罰條例案件，對於交通部公路
總局臺北區監理所板橋監理站於民國98年5 月12日以板監裁字第
裁41-C00000000號所為之裁決處分，聲明異議，本院裁定如下：
    主  文
異議駁回。
    理  由
一、按汽車駕駛人，駕駛機器腳踏車，不在規定車道行駛者，處
    新臺幣（下同）6 百元以上1 千8 百元以下罰鍰，並記違規
    點數一點，道路交通管理處罰條例第45條第13款、第63條第
    1 項第1 款分別定有明文。
二、原處分意旨略以：異議人即受處分人甲○○於民國98年3 月
    12日上午9 時32分許，駕駛車牌號碼M75-701 號重型機車（
    下稱本件機車），在臺北縣中和市○○路190 號前，因有「
    機器腳踏車，不在規定車道行駛」之違規事實，經臺北縣政
    府警察局警員依據採證照片逕行舉發。嗣經原處分機關交通
    部公路總局臺北區監理所板橋監理站於98年5 月12日以板監
    裁字第裁41-C00000000號裁決書，依前開道路交通管理處罰
    條例規定，裁處異議人最低額罰鍰6 百元，並記違規點數一
    點。
三、異議意旨略以：舉發違規地點為紅線禁止臨停路段，主因右
    前方機慢車道違規停車車輛太多，警方並無取締，導致右方
    銀色小客車（下稱本件汽車）突然向伊所騎乘之本件機車靠
    駛，一時緊急，伊為避免碰撞遂向左閃避一點點，並緊急煞
    車打右方向燈，準備右靠機慢車道，故伊閃避碰撞是自然反
    應，絕非有意違規。警方對採證照片中多數車輛違規停車視
    而不見，導致機慢車道路權受到影響，不管機器腳踏車人民
    的生命安全，伊無法甘服，爰依法聲明異議云云。
四、經查，異議人對其於前揭時地騎乘本件機車，未在規定車道
    行駛（即行駛禁行機車車道），而為警拍照採證後逕行舉發
    等情並不爭執，並有本件違規舉發通知單及舉發採證照片各
    1 件附卷可稽，足認異議人確有駕駛本件機車不在規定車道
    行駛之違規事實無訛。至異議人雖以前詞置辯，惟觀諸卷附
    舉發採證照片可知，本件機車當時明顯僅係在中和市○○路
    禁行機車車道內直行中，未見異議人有任何向左閃躲避讓抑
    或欲向右駛回正常機慢車道之舉動，且除本件汽車亦係直行
    而無偏左行駛之情外，本件汽車右後側亦尚有其他機車正常
    行駛在機慢車道上，並無異議人所指因本件汽車向左行駛而
    即將發生碰撞之情狀（蓋本件汽車倘原係從路邊或最外側車
    道向左變換車道，其行駛動線勢將先撞擊舉發採證照片中之
    右後方機車，而非本件機車），足見異議人所辯當時係緊急
    向左閃避本件汽車，之後旋欲駛回原本車道云云，已顯與舉
    發採證照片所示現場情形不合，難認可採。況縱令異議人所
    述經過為真，然小客車本即有從路邊或最外側車道向左變換
    車道行駛之可能性，而為一般用路人得事先注意察覺上情加
    以因應，倘異議人騎車當時確有遇本件汽車欲向左行駛，其
    自應在速限範圍內加速向前超越本件汽車，或應減速行駛俾
    避讓本件汽車先行，要無僅為貪圖一時便捷而無視其他用路
    人之安全及交通秩序，即逕自駛入「禁行機車」車道之理（
    蓋禁行機車車道既係專供汽車行駛之快車道，則異議人若為
    閃避本件汽車即突然變換車道向左駛入禁行機車車道，則其
    後方車況自較在原機慢車道減速避讓本件汽車更為危險，更
    有發生車禍之可能）。再異議人所舉當時另有其他車輛違規
    在路邊停車之情，然依舉發採證照片顯示，各路邊停車車輛
    既未完全佔據景平路上機慢車道之行駛空間，異議人現實上
    仍得遵照交通標線等指示在規定車道內行駛，就此僅屬警員
    在執法取締違規停車部分有無怠惰之責任，同無法解免異議
    人因本件違規所應裁處之罰責，故異議人所辯皆無可採，難
    認原處分有何不當或違法之處。
五、綜上所述，原處分機關依首揭道路交通管理處罰條例等規定
    ，就本件違規事實對異議人裁處罰鍰6 百元，並記違規點數
    一點，核無違誤。本件異議為無理由，應予駁回。
據上論斷，應依道路交通案件處理辦法第19條，裁定如主文。
中    華    民    國    98    年    5     月    26    日
                      交通法庭  法  官  張 兆 光
上列正本證明與原本無異。
如不服本裁定，應於裁定送達後五日內敘明抗告理由，向本院提
出抗告狀。
                                書記官  曹 秋 冬
中    華    民    國    98    年    5     月    27    日


司法院資訊處製作；財團法人民間司法改革基金會備份。
